【裁判字號】    98,交聲,178
【裁判日期】    980414
【裁判案由】    違反道路交通管理處罰條例聲明異議
【裁判全文】
臺灣臺北地方法院交通事件裁定         98年度交聲字第178號
原處分機關  臺北市交通事件裁決所
異  議  人
即受處分人  乙○○
上列受處分人因違反道路交通管理處罰條例案件，對於臺北市交
通事件裁決所於中華民國97年12月31日所為之處分（原處分案號
：北市裁罰字第裁22-A1A131226號）聲明異議，本院裁定如下：
    主  文
異議駁回。
    理  由
一、按駕駛人駕駛汽車，應遵守道路交通標誌、標線、號誌之指
    示，道路交通安全規則第90條前段定有明文。如汽車駕駛人
    ，行經有燈光號誌管制之交岔路口闖紅燈者，處新臺幣（下
    同）1800元以上5400元以下罰鍰，道路交通管理處罰條例第
    53條第1 項定有明文；且汽車駕駛人駕駛汽車違反道路交通
    管理處罰條例第53條規定者，除應依該條所規定之罰鍰處罰
    外，並應予記違規點數3 點，道路交通管理處罰條例第63條
    第1 項第3 款亦有規定。再按汽車駕駛人，駕駛汽車違反道
    路交通安全規則，因而肇事致人受傷者，記違規點數3 點，
    道路交通管理處罰條例第61條第3 項亦有明文。
二、本件異議人即受處分人乙○○於民國97年10月6 日上午8 時
    35分許，駕駛車號AH－986 號營業一般大客車，沿臺北市○
    ○○路公車專用道東向西行經設有燈光號誌管制之民權東路
    、新生北路口時，未遵守道路交通號誌之指示闖紅燈，並因
    而撞擊當時同向臨停於前方之車號LU3 －376 號重型機車而
    肇事，致機車騎士甲○○受有傷害。經臺北市政府警察局交
    通警察大隊員警依據現場圖、交通事故談話紀錄表等資料研
    判後，以異議人違反道路交通管理處罰條例第53條第1 項及
    第61條第3 項之規定，舉發「闖紅燈」、「違反道路交通規
    則肇事致人受傷」之違規，嗣因異議人於應到案日期前向原
    處分機關提出申訴，原處分機關函請舉發單位調查結果，仍
    認異議人有前揭違規行為，遂於97年12月31日依道路交通管
    理處罰條例第53條第1 項、第63條第1 項第3 款（裁決書漏
    引第1 項第3 款）、第61條第3 項（原裁決書贅載第63條）
    及違反道路交通管理事件統一裁罰標準表規定，裁處異議人
    3600元之罰鍰，並共記違規點數6 點（罰鍰部分業於97年11
    月21日繳納完畢）。嗣受處分人收受上開裁決書後於98年1
    月5 日聲明異議，未逾法定聲明異議期限，合先敘明。
三、異議意旨略以：受處分人乙○○固不否認曾於前開時地駕駛
    車號AH－986 號營業一般大客車，與甲○○所騎乘之車號LU
    3 －376 號重型機車發生碰撞而肇事，並致甲○○受傷之情
    ，惟否認有何闖紅燈之違規行為，辯稱伊駕駛車輛沿民權東
    路行經新生高架橋前時，看見高架橋前方之東西向號誌為綠
    燈，嗣穿越新生高架橋一半時，因橋面遮擋視線，根本無法
    看到高架橋後之東西向號誌，且當時未見到有義交指揮交通
    ，也沒有聽到哨音，伊是過去之後才突然見車號LU3 －376
    號重型機車自右後方快速換道強行左轉而發生碰撞，本件係
    因證人之視覺與時間差才會誤認伊闖紅燈，並無其他證據足
    資證明伊有闖紅燈之行為；又受處分人以駕駛營業大客車維
    生，倘因誤判將導致中年失業，生活會陷入困頓云云。
四、經查：
（一）受處分人乙○○於前揭時地駕駛前開車輛行經設有燈光號
      誌管制之民權東路、新生北路口，因未遵守道路交通號誌
      之指示闖紅燈，並碰撞前方紅燈越線臨停之機車騎士甲○
      ○，致其受傷之違規事實，經本院隔離訊問證人甲○○、
      證人即當時執勤義交張珙漁後，證人甲○○於本院具結證
      稱：「當時我們發生車禍是在新生北路那邊的交叉口，我
      騎機車，我往三重方向行駛，走民權東路，往西的方向，
      由於已經紅燈，那時候剛好是有義交在場，拿指揮棒在指
      揮交通，我才發現已經紅燈，我也超過停止線了，過了3
      、5 秒之後，我就遭到後面公車追撞，撞到我機車尾巴的
      右側，我有受傷，我的右手、膝蓋、腳踝都有受傷。」、
      「我是看到義交指揮的時候，我抬頭才看到已經是紅燈了
      ，我記得有看到紅綠燈。」（見本院卷第35頁背面）等語
      ；證人張珙漁於本院具結證稱：「當時我看到公車的時候
      ，就是公車還沒有過路口，停在民權東路上，我就沒有注
      意公車，我當時在注意民權東路東西向的紅綠燈已經紅燈
      了，所以我就舉手對民權東路的車子吹口哨，燈一變紅，
      我就把手勢舉起來，吹哨子之後我就把手放下來，手放下
      來我就看到公車已經出來路口，到新生南路這條路了，就
      撞到一部機車。」、「（問：是否在路口已經變紅燈，你
      吹哨子之後，異議人的車輛才衝出來？）是的。」（見本
      院卷第37頁）、「（問：所以你確定民權東路變紅燈之後
      ，公車才出來了？）對，我很確定我吹哨子以前，公車沒
      有出來新生南路（應為新生北路之誤）。」（見本院卷第
      37 頁 背面）、「（問：民權東路及新生南路的交叉口有
      沒有紅綠燈？）有，那裡有臨時的紅綠燈號誌，是設在本
      院卷第8 頁圖四（即受處分人提出之現場照片）的兩側。
      」（見本院卷第37頁背面）等語綦詳，復有臺北市○○○
      ○○道路交通事故現場圖、臺北市政府警察局交通警察大
      隊道路交通事故初步分析研判表、臺北市政府警察局中山
      分局交通分隊交通事故談話紀錄表、交通事故補充資料表
      在卷可稽（見本院卷第22至27頁）。是就本件事故發生地
      點確實設有燈光管制號誌，並有義交張珙漁在現場指揮交
      通，且於號誌轉換紅燈後，受處分人仍駛越停止線而闖紅
      燈等事實，證人甲○○、張珙漁兩人所述互核相符；且證
      人甲○○、張珙漁均係經本院命具結擔保後而為陳述，尤
      其證人張珙漁與受處分人素不認識，亦無怨隙，核無甘冒
      偽證重典，設詞誣陷異議人之虞，是證人甲○○、張珙漁
      上開證言，即屬可採。是以，受處分人確有前揭闖紅燈、
      違反道路交通規則肇事致人受傷之違規行為，應堪認定。
（二）又受處分人雖另以當時因橋面遮擋視線，根本無法看到高
      架橋後之號誌，且未見到有義交指揮交通，亦無聽到哨音
      云云置辯。然前開民權東路與新生北路口雖因修路施工，
      而改變原先紅綠燈之位置，惟已設有臨時紅綠燈號誌，並
      有義交協助指揮交通，此經證人張珙漁證述在卷，又依證
      人張珙漁之證述：當時走民權東路的車應該都看得到號誌
      ，且伊有吹哨子，也有作手勢，如有注意的話，應該是看
      得到等語（見本院卷第37頁背面至第38頁），可見受處分
      人行經該路口，如稍加注意即可發現當時為紅燈禁止通行
      ，而受處分人既為駕駛車輛之參與道路使用者，本即負有
      注意沿線道路各項號誌、標誌、標線之設置，並遵守相關
      交通規則駕駛之義務，尚不得因己身並非故意違反或疏未
      注意為由，即認得解免違反交通法規之責任，故其所辯並
      不可採。
五、綜上所述，本件受處分人確有於前揭時地駕駛車輛，行經有
    燈光號誌管制交岔路口闖紅燈，並因而肇事致人受傷之違規
    行為，原處分機關依道路交通管理處罰條例第53條第1 項、
    第63條第1 項第3 款（原裁決書漏引第1 項第3 款）、第61
    條第3 項及違反道路交通管理事件統一裁罰基準表之規定，
    裁處受處分人罰鍰3600元，並予記違規點數共6 點，核無不
    當。從而，本件聲明異議為無理由，應予駁回。
據上論斷，應依道路交通案件處理辦法第19條，裁定如主文。
中    華    民    國    98    年    4     月    14    日
                        交通法庭法  官  吳俊龍
上正本證明與原本無異。
如不服本裁定，應於送達後5日內向本院提出抗告狀。
                                書記官  劉俊源
中    華    民    國    98    年    4     月    14    日


司法院資訊處製作；財團法人民間司法改革基金會備份。
